【裁判字號】    92,交易,79
【裁判日期】    920314
【裁判案由】    過失傷害
【裁判全文】
臺灣桃園地方法院刑事判決                          九十二年度交易字第七九號
    公  訴  人  臺灣桃園地方法院檢察署檢察官
    被      告  甲○○
右列被告因過失傷害案件，經檢察官提起公訴（九十一年度偵字第一一０二八號），
本院判決如左：
    主  文
甲○○因過失傷害人，處有期徒刑參月，如易科罰金，以參佰元折算壹日。
    事  實
一、甲○○（下同）於民國九十一年一月四日上午駕駛車號ＱＮ─五０九六號（起訴
    書誤載為ＱＮ─五六九六號）自小客車，沿桃園縣楊梅鎮○○路○段五十八巷行
    駛，於同日上午六時五十五分許，自楊梅鎮○○路○段五十八巷左轉楊新路行駛
    ，行至楊新路二段五十八巷與五十四巷間對面車道時，本應注意超車時應與同側
    車輛保持安全間隔，及注意車前狀況，隨時採取必要之安全措施，以避免發生危
    險，而依當時情形，又無不能注意之情事，竟疏未注意與前車左側保持超車安全
    間隔及注意車前狀況，於轉彎後超越在同向右前方乙○○○所騎乘後搭載其女彭
    宇萍（未據告訴及起訴）之車號ＳＫＺ─０九五號機車，因甲○○未與之保持安
    全間隔，致所駕自小客車右後視鏡與乙○○○所騎乘之機車左手把發生擦撞，使
    乙○○○所騎乘上開機車重心不穩，再擦撞停放於路旁不詳車號之自用小客車後
    ，人車倒地，致乙○○○受有右脛、腓骨骨折之傷害。甲○○於車禍肇事後，在
    其犯罪未經有偵查犯罪職權之機關或公務員發覺前，即委由附近民眾報警，並向
    前來處理之員警坦承犯罪，並接受裁判。
二、案經乙○○○訴由桃園縣警察局楊梅分局報告台灣桃園地方法院檢察署檢察官偵
    查起訴。
    理  由
一、訊據被告甲○○對於右揭時、地與告訴人乙○○○所騎乘之機車發生擦撞之事時
    實坦承不諱，惟否認涉有過失傷害犯行，辯稱：係告訴人騎乘機車自後追撞，致
    告訴人所騎乘機車之左手把擦撞到伊所駕自小客車之右後照鏡，其上開小客車之
    右後照鏡是可折式，如果是伊之小客車追撞告訴人之機車，則後照鏡會往後彎，
    不會斷裂破損，故伊並無過失云云。經查：右揭事實，業據告訴人乙○○○指述
    綦詳，核與證人即機車上乘客彭宇萍於警訊時證述：「我是搭乘我母親（乙○○
    ○）所騎之車號ＳＫＺ─０九五號機車，於九十一年一月四日上午六時五十五分
    許在楊梅鎮○○路○段五十四巷口附近，和甲○○所駕駛之車號ＱＮ─五０九六
    號小客車發生擦撞。」、「我們機車是直行中，而車號ＱＮ─五０九六號小客車
    剛從巷口（楊梅鎮○○路五十八巷）轉彎出來，一直往（我們的）車號ＳＫＺ─
    ０九五號機車靠過來，然後就撞上了，我們的車號ＳＫＺ─０九五號機車再碰撞
    到停於路旁（車號不詳）小客車，然後就連人帶車摔倒了。」等情大致相符（見
    偵卷第十七頁）。且被告於本院審理時亦供稱：在其所駕駛上開小客車左轉之前
    ，乙○○○所騎乘機車係在伊之前方行駛等語（見本院九十二年二月二十七日筆
    錄），再依卷附車損照片觀之，被告所駕駛上開小客車之右後照鏡破損處，係在
    緊靠右前擋風玻璃鐵架部分，亦即右後照鏡內側，縱上開小客車之右後照鏡係可
    折式，從力學原理判斷，此僅在撞擊處係在外緣時，方有可能因撞擊力關係，使
    右後照鏡往後曲折，如撞擊點係在內側，且力道大於該處可承受力，則因相連接
    處為硬式塑膠當會破損。又本案肇事地點係在楊梅鎮○○路五十八巷口左轉十五
    公尺三十公分處，有檢察官勘驗筆錄在卷足憑，顯見被告係駕車左轉彎後，疏未
    保持安全間距，致其小客車右後照鏡，擦撞在同向右前方行駛之告訴人所騎乘機
    車左把手而肇事。此外，並有道路交通事故調查報告表、現場照片及車損照片十
    幀附卷可稽。而告訴人因本件車禍受有右脛、腓骨骨折之傷害，亦有診斷證明書
    乙紙附卷足佐。足見被告所辯與事實不符，委無足採。
二、按汽車超車時，應與前車左側保持半公尺以上之間隔超過，且駕駛人應隨時注意
    車前狀況，隨時採取必要之安全措施，道路交通安全規則第一百零一條第五款、
    第九十四條第三項訂有明文，被告駕駛自小客車自應注意上開有關交通安全之事
    項，且依當時情形，又無不能注意之情事，竟疏未注意，以致肇事，致告訴人受
    有上述傷害，被告顯有過失。且本件經送台灣省桃園縣區車輛行車事故鑑定委員
    會鑑定結果，亦同此認定，有該委員會九十一年十二月六日九十一年府車鑑桃字
    第九一一三九０號函附鑑定意見書在卷足憑。而告訴人因本件車禍受有右脛、腓
    骨骨折之傷害，已如前述。則被告之過失行為與告訴人受傷，具有相當因果關係
    。本案事證明確，被告之過失犯行，洵堪認定。
三、核被告之所為，係犯刑法第二百八十四條第一項前段之過失傷害罪。被告於車禍
    肇事後即委由附近民眾報警處理，並向前來處理之員警坦承肇事，業據被告陳明
    在卷，並有警製道路交通事故調查報告表乙份在卷足憑，其在犯罪未發覺前，即
    向有偵查權之機關自首其罪，並接受裁判，應依刑法第六十二條前段減輕其刑。
    爰審酌被告過失程度、被害人所受之傷勢及犯罪後態度等一切情狀，量處如主文
    所示之刑，並諭知易科罰金之折算標準，以示懲儆。
據上論斷，應依刑事訴訟法第二百九十九條第一項前段，刑法第二百八十四條第一項
前段、第六十二條前段、第四十一條第一項前段，罰金罰鍰提高標準條例第一條前段
、第二條，判決如主文。
本案經檢察官吳廣莉到庭執行職務。
中      華      民      國      九十二    年    三      月      十四    日
                                 臺灣桃園地方法院刑事第四庭
                                             法  官    邱  滋  杉
右正本證明與原本無異。
如不服本判決，應於判決送達後十日內向本院提出上訴狀( 應附繕本 )，上訴於
臺灣高等法院。
                                             書記官    周  巧  屏
中       華      民      國     九十二    年    三      月     十四    日
附     錄：
中華民國刑法第二百八十四條(過失傷害罪)
因過失傷害人者，處六月以下有期徒刑、拘役或五百元以下罰金，致重傷者，處一年
以下有期徒刑、拘役或五百元以下罰金。
從事業務之人，因業務上之過失傷害人者，處一年以下有期徒刑、拘役或一千元以下
罰金，致重傷者，處三年以下有期徒刑、拘役或二千元以下罰金。


司法院資訊處製作；財團法人民間司法改革基金會備份。
